臺灣臺中地方法院刑事判決　　　　　　　　　　　　九十一年度易字第一六八號
　　公　訴　人　臺灣臺中地方法院檢察署檢察官
　　被　　　告　甲○○
右列被告因竊盜等案件，經檢察官提起公訴（八十九年度偵字第二０二九五、九十年
度偵字第八五八四號），本院判決如左：
    主  文
甲○○收受贓物，處有期徒刑陸月，扣案鑰匙壹支沒收；又竊盜，處有期徒刑捌月，
扣案鑰匙壹支沒收；應執行有期徒刑壹年，扣案鑰匙貳支沒收。
    事  實
一、甲○○曾因妨害投票罪，於民國八十八年二月八日為本院判處有期徒刑五月，緩
    刑三年確定（尚未撤銷）；又因違反動產擔保交易法案件，於九十年三月五日為
    本院判處拘役四十日確定，並於同年八月二十七日易科罰金執行完畢；復因施用
    第一、二級毒品罪，於九十年七月十三日分別為本院判處有期徒刑八月、四月，
    應執行有期徒刑十月確定（尚未執行）；詎其竟仍不知悔改，明知乙○○（已經
    檢察官以所犯與其另經確定判決之竊盜案件，有連續犯之裁判上一罪之關係，為
    該確定判決效力所及為由，而為不起訴處分）之成年男子，所持有車牌號碼Ｘ六
    ─四七六六號自用小貨車一部（該車為欣奕昶有限公司所有，由戊○○使用，係
    乙○○於八十九年十二月五日上午八時許，在臺中市西屯區西林巷三十之三號竊
    盜取得者）係屬贓物，竟基於收受贓物之犯意，於八十九年十二月十日晚上十時
    許，向乙○○借用該車，經乙○○告知該車停放在臺中縣龍井鄉○○號道路旁，
    並允諾借用後，即於翌日（十一日）凌晨零時許，前往該車停放地點，以自備之
    鑰匙啟動而收受供已使用；嗣於八十九年十二月十一日零晨三時五十分，適甲○○駕駛上開自用小貨車行經臺中縣大度鄉○○路二六四巷一一號前，為警當場查
    獲，並扣得甲○○所有為收受贓物使用之鑰匙一支。
二、甲○○又意圖為自己不法之所有，於九十年二月二日凌晨一時四十分，在臺中縣
    大肚鄉○○路○段四二八巷三八弄一四號前，以自備之鑰匙一支，徒手竊取丁○○所有停放在該處之車牌號碼ＳＺ─六二四三號自用小客車一部，得手後供己使
    用；嗣於同日凌晨二時三十五分，適甲○○駕駛該車行經臺中縣大肚鄉○○路○
    段五一二巷六九號前，為警當場查獲，並扣得甲○○所有供竊盜用之鑰匙一支。
三、案經臺中縣警察局烏日分局報請臺灣臺中地方法院檢察署檢察官偵查起訴。
    理  由
一、訊據被告甲○○坦承有於八十九年十二月十日晚上十時許，向證人乙○○借用車
    牌號碼Ｘ六─四七六六號自用小貨車，並於翌日（十一日）凌晨零時許，前往該
    車停放處臺中縣龍井鄉○○號道路旁取用該車供己駕駛使用；及有於九十年二月
    二日凌晨二時三十五分駕駛被害人丁○○所有車牌號碼ＳＺ─六二四三號自用小
    客車，在臺中縣大肚鄉○○路○段五一二巷六九號前，為警當場查獲等事實；惟
    否認有何贓物及竊盜犯行，並辯稱：伊向證人乙○○借用該車牌號碼Ｘ六─四七
    六六號自用小貨車時，並不知道該車是贓車；又被害人丁○○所有之車牌號碼Ｓ
    Ｚ─六二四三號自用小客車亦非其所竊者，是案發當晚，伊前往住家附近之便利
    商店欲購買宵夜，發現被害人丁○○之車停放在該便利商店前馬路中央，而車子
    尚在發動中，且有一人經伊叫喊即跑走，伊又知道該車是被害人丁○○所有，於
    是將車駛回，是要將車開回去還給被害人丁○○，伊並無贓物及竊盜犯行等語。
    經查：
  (一)車牌號碼Ｘ六─四七六六號自用小貨車為欣奕旭有限公司所有，平日由戊○○使
    用，於八十九年十二月五日上午八時許，在臺中市西屯區西林巷三十之三號被竊
    等事實，業據證人戊○○在警訊時證述明確，並有贓物認領保管收據及車輛竊盜
    、車牌失竊資料個別查詢報表─查詢車輛認可資料各一件及自用小貨車照片二幀
    附卷可稽，足認該車確係贓物無訛。雖證人乙○○於檢察官訊問及本院審理時均
    否認有竊取及借用該車予被告之事實，然查證人乙○○如承認該車係其竊取或借
    予被告者，顯然涉有竊盜犯行，而應負刑事責任，自難期為不利於己之真實陳述
    。而該車確係被告向證人乙○○所借用者，業已據被告迭於警、偵訊及本院審理
    時均供述甚詳，核與證人丙○○於檢察官訊問時證述係被告打電話向阿和借車及
    前往臺中縣龍井鄉○○號道路旁取車等前情大致相符；且證人乙○○所涉竊盜部
    分，亦經檢察官偵查後認確係證人乙○○所竊者，惟與證人乙○○另經確定判決
    之竊盜犯行，有連續犯之裁判上一罪之關係，為該確定判決效力所及，而予以不
    起訴處分，有不起訴處分書一件在卷可稽，應認被告自白該車係向證人乙○○所
    借之事實，為屬可採。又雖被告否認知道該車係屬贓物，然查本件被告向證人乙○○借用車輛之情節，係被告以電話向證人乙○○借用後，自行至證人乙○○所
    告知之車輛停放地點臺中縣龍井鄉○○號道路旁取車，且係以自備之鑰匙啟動該
    車，已經被告於警訊時供述甚明；雖其後於偵查及本院審理時改稱其到場時該車
    車門未上鎖，鑰匙已經插在上面等語；惟車輛為一有相當價值之物品，具有交易
    價值，且所停放之處所復為公眾通行之處所，當無任意停放，並將啟動電門所需
    之鑰匙插在其上之理，應以被告在警訊中所言為屬可採，亦即被告係以自備之鑰
    匙啟動其向證人乙○○所借用之前揭車輛者。又一般人向他人借用車輛應會借用
    車輛之鑰匙及行車執照，以供使用時如遇交通警察可供檢查之用，以避免違反交
    通規則而受處罰，而本件被告向證人乙○○借用車輛之情節竟係僅以電話聯絡得
    知車輛之停放處所後，即自行前往以自備之鑰匙啟動電門而駕駛，果非該車係屬
    竊盜所得之贓物，證人乙○○豈有任被告以自備之鑰匙啟動，而冒車輛電門因而
    損壞之風險，而被告果非知道該車係屬贓物，當亦不至於任意以自備之鑰匙啟動
    ，且復未曾向證人乙○○索取該車之行車執照，以供查驗之用；是被告所辯不知
    道該車係屬贓物一節，顯為卸責之詞，實不足採信。此外，復有被告所有鑰匙一
    支扣案可證，及台中縣警察局烏日分局扣押物品清單一件（八十九年度保管字第
    七０二六號）附卷可稽，事證明確，被告贓物犯行洵堪認定。
  (二)車牌號碼ＳＺ─六二四三號自用小客車係被害人丁○○所有，並於九十年二月二
    日凌晨一時四十分，在其臺中縣大肚鄉○○路○段四二八巷三八弄一四號住處前
    被竊之事實，業據被害人丁○○於警、偵訊及本院審理時指述甚詳；而被告雖否
    認有竊車之事實，並辯稱因其在住處附近便利商店前之馬路中央發現該車，且尚
    在啟動中，而伊又知道該車係被害人丁○○所有，故要將車開回返還被害人等語
    ；惟查被告於警訊時先是供稱「我沒有竊取該車，我是在路上發現該車，認出是
    我隔壁的車子，因為知道他的車子有丟掉，但無法連絡到他，所以幫他開回來．
    ．．（見九十年度偵字第八五八四號偵卷第十六頁背面）」，繼而供述「我有在
    家樓上看見一個人影在我家門前路上徘徊，然後車主出來看，看不見他的車，然
    後車主在附近跑來跑去在找，當時我也不知道怎麼回事。（同上偵卷第六頁正面
    ）」；其後於檢察官訊問時又改稱「我不知道是他失竊的，我不知道丁○○的車
    子有失竊，當天是我吃宵夜要回家，騎車到半路時看到那台自小客車停放在那裡
    ，看到有一個人往裡跑，我叫他他一直跑，我就把那部車開回來，問他那部車是
    不是他的。（同上偵卷第三十一頁背面）」嗣於本院審理時又稱其於案發前一日
    有向被害人丁○○之妻己○○借用該車，然並未實際駕駛，至第二日發現該車而
    欲將車輛駛回，應不算竊盜等語；查被告先後於偵、審時關於是否知道本件該車
    是否已經遭竊等相關事實，核其供述互不一致且有矛盾之處，已非可採。且查被
    害人丁○○於九十年二月二日凌晨一時四十分發現其所有前揭車被竊後，即先以
    電話報警，並親至警局，是在承辦員警要求被害人丁○○一起至被竊現場，在返
    回途中發現被告駕駛被害人丁○○被竊之前揭車者，期間被害人並未告訴被告其
    所有之車輛已經被竊，且被害人丁○○與被告雖係鄰居（住所分為臺中縣大肚鄉
    ○○路○段四二八巷三八弄一四號、二二號），但被害人丁○○並不認識被告等
    情，已經被害人丁○○迭於偵、審時指述甚詳，是被告既不認識被害人丁○○，
    則其所稱因發現該車在馬路中央，欲將之駛回返還被害人丁○○等情，即與經驗
    常情不符，當非可採。又汽車為現代交通工具，具有大量生產之特性，外觀上，
    除監理機關為便於管理，而賦予每部汽車一單獨使用之牌照號碼，可資辯認外，
    其餘並無特殊性；而被告自承並不知道被害人丁○○所有車輛之牌照號碼，則其
    如何發現並確信該車為被害人丁○○所有；雖被告稱因被害人所有車輛之方向盤
    上有一藍白相間之方向盤珠套，故其可知該車為被害人丁○○所有，惟查被害人
    丁○○所有該車方向盤雖有珠套，然係純白色之珠套，為被害人丁○○指述明確
    ，並有照片二幀在卷可查，顯亦與被告所供情節不符；從而可知，前揭被告所辯
    係因在便利商店前發現被害人丁○○之車，欲將之駛回返還被害人丁○○等詞，
    係屬臨訟卸責之詞，殊無可採。又本件被害人丁○○於九十年二月二日凌晨一時
    四十分發現汽車被竊，至查獲被告之同日二時三十五分，時間僅經過約五十五分
    鐘，期間甚短，應可認此期間之使用人均為被告，而係被告所竊取者。此外，復
    有扣案鑰匙一支可證，及臺中縣警察局烏日分局扣押物品清單（九十年度保管字
    第七七一號）、贓物認領保管收據各一件附卷可稽，本件被告竊盜犯行，亦事證
    明確，而足堪認定。
二、核被告所為，係犯刑法三百四十九條第一項收受贓物罪及第三百二十條第一項竊
    盜罪。被告所犯收受贓物罪與竊盜罪，犯意各別，罪名互殊，應予分論併罰。爰
    審酌被告犯罪之動機、目的、手段，曾因妨害投票罪為本院判處有期徒刑五月，
    緩刑三年確定，在緩刑期間仍不知悔改之素行，有臺灣臺中地方法院檢察署刑案
    資料查註紀錄表及臺灣高等法院被告全國前案紀錄表各一件在卷可稽，及收受贓
    物對被害人追償更加造成困難，暨所收受及竊取之車輛價值（Ｘ六─四七六六號
    自用小貨車為裕隆廠牌一九九０年份、ＳＺ─六二四三號自用小客車為裕隆廠牌
    一九九三年份），犯罪所生損害，並否認犯罪之犯後態度等一切情狀，分別量處
    如主文所示之刑，並定其應執行之刑，以示懲儆。末查，扣案鑰匙二支分係被告
    所有並為本案收受贓物及竊盜犯罪所用之物，均應依刑法第三十八條第一項第二
    款宣告沒收。
據上論斷，應依刑事訴訟法第二百九十九條第一項前段，刑法第三百四十九條第一項
、第三百二十條第一項、第五十一條第五款、第三十八條第一項第二款，罰金罰鍰提
高標準條例第一條前段，判決如主文。
中      華      民      國      九十一      年      七      月    十二  日
                                    臺灣臺中地方法院刑事第一庭
                                        法  官  林源森
右正本證明與原本無異
如不服本判決，應於收受本判決後十日內向本院提出上訴書狀，其未敘述上訴理由者
，並得於提起上訴後十日內向本院補提理由書狀（均須按他造當事人之人數附繕本）
「切勿逕送上級法院」
                                        書記官
中      華      民      國      九十一      年      七      月    十二  日
附錄本案論罪科刑法條全文：
中華民國刑法第三百四十九條
收受贓物者，處三年以下有期徒刑、拘役或五百元以下罰金。
搬運、寄藏、故買贓物或為牙保者，處五年以下有期徒刑、拘役或科或併
科一千元以下罰金。
因贓物變得之財物，以贓物論。
中華民國刑法第三百二十條
意圖為自己或第三人不法之所有，而竊取他人之動產者，為竊盜罪，處五
年以下有期徒刑、拘役或五百元以下罰金。
意圖為自己或第三人不法之利益，而竊佔他人之不動產者，依前項之規定
處斷。
前二項之未遂犯罰之。
